【裁判字號】    97,上訴,1294
【裁判日期】    970522
【裁判案由】    毒品危害防制條例
【裁判全文】
臺灣高等法院刑事判決                97年度上訴字第1294號
  上  訴  人
  即  被  告  甲○○
                      （現另案於臺灣臺北監獄執行中）
上列上訴人因違反毒品危害防制條例案件，不服臺灣士林地方法
院96年度訴字第1034號，中華民國97年1月25日第一審判決（起
訴案號：臺灣士林地方法院檢察署96年度毒偵字第1589號），提
起上訴，本院判決如下：
    主  文
原判決關於九十六年七月二十六日施用第一級毒品及定執行刑部
分撤銷。
甲○○施用第一級毒品，累犯，處有期徒刑壹年貳月，扣案之毒
品海洛因壹包（包裝重零點貳公克，驗餘淨重零點零捌貳公克
），沒收銷燬之，扣案之注射針筒壹枝，沒收之。
其餘上訴駁回。
上訴駁回部份（九十六年六月二十八日、九十六年七月五日、九
十六年八月二十日各所犯施用第一級毒品罪）所處之有期徒刑壹
年、壹年貳月、壹年，與撤銷改判部份所處之刑，應執行有期徒
刑年拾月，扣案之毒品海洛因壹包（包裝重零點貳公克，驗餘
淨重零點零捌貳公克），沒收銷燬之，扣案之注射針筒壹枝，
沒收之。
    事  實
一、甲○○前於民國（下同）90年間因施用毒品案件，經臺灣士
    林地方法院 90年度毒聲字第573號裁定送觀察、勒戒後，認
    無繼續施用毒品之傾向，於 90年5月15日執行完畢釋放出所
    ，並經臺灣士林地方法院檢察署檢察官以90年度毒偵字第81
    1 號為不起訴處分確定。又於92年間再因施用毒品案件，經
    臺灣士林地方法院以 92年度毒聲字第357號裁定送觀察、勒
    戒後，認有繼續施用毒品之傾向，除經臺灣士林地方法院以
    92年度毒聲字第 620號裁定令入戒治處所施以強制戒治外，
    並經臺灣士林地方法院檢察署檢察官提起公訴，前開強制戒
    治部分，因毒品危害防制條例修正施行，於戒治期滿前之93
    年1月9日依法獲釋；至刑責部分，則經臺灣士林地方法院以
    92年度訴字第449號判決分別判處有期徒刑10月及5月，應執
    行有期徒刑1年2月確定（下稱甲案）。詎甲○○復於92年間
    ，因犯贓物案件，經臺灣士林地方法院以92年度士簡字第50
    7號判決處有期徒刑6月確定（下稱乙案），又因犯竊盜案件
    ，經臺灣板橋地方法院以92年度易字第1595號判決處有期徒
    刑 7月確定（下稱丙案）。嗣上開甲、乙、丙三案經法院裁
    定定其應執行刑為有期徒刑2年2月確定，於94年8月4日縮短
    刑期假釋出監，迄95年1月3日縮刑期滿假釋未經撤銷而視為
    執行完畢。
二、詎甲○○猶不知悔改，於上開強制戒治執行完畢後五年內，
    復基於施用第一級毒品海洛因及第二級毒品安非他命之犯意
    ，在其臺北市○○區○○街162號住處或臺北市○○區○○
    街110巷3號5樓住處等地，分別於：
(一)96年6月28日下午3時30分許為警採尿前回溯26小時內之某時
    ，以將毒品海洛因摻水注入針筒注射皮膚之方式，施用第一
    級毒品海洛因 1次，經警於同日上午11時20分許，持臺灣士
    林地方法院核發之搜索票，在其位於臺北市○○區○○街11
    0巷3號 5樓居處查獲，並經警採集其尿液送驗，發現呈鴉片
    類陽性反應；
(二)96 年7月5日晚上9時許為警採尿前分別回溯26小時內之某時
    ，以將毒品海洛因及安非他命混合摻入生理食鹽水後，注入
    針筒注射皮膚之方式，施用第一級毒品海洛因及第二級毒品
    安非他命1次，經警於同日下午5時30分許，在臺北市○○區
    ○○街 110巷口進行臨檢勤務時查獲，並經警採集其尿液送
    驗，發現呈安非他命類及鴉片類陽性反應；
(三)96  年7月26日上午8時許，以將毒品海洛因及安非他命混合
    摻入生理食鹽水後，注入針筒注射皮膚之方式，施用第一級
    毒品海洛因及第二級毒品安非他命1次，為警於同日上午10
    時30分許在其位於臺北市○○區○○街110巷3號5樓之居所
    查獲，並扣得第一級毒品海洛因1包（包裝重0.2公克，淨重
    0.087公克，驗餘淨重0.0823公克）及其所有之注射針筒1支
    ，並經警採集其尿液送驗，發現呈安非他命類及鴉片類陽性
    反應；
(四)96 年8月20日凌晨某時許，以將毒品海洛因摻水注入針筒注
    射皮膚之方式，施用第一級毒品海洛因一次，嗣於同日下午
    因案至臺灣士林地方法院檢察署偵訊後，經其同意採尿送驗
    結果，發現呈嗎啡類陽性反應，因而查悉上情。
二、案經臺北市政府警察局移送及臺北市政府警察局大同分局報
    請臺灣士林地方法院檢察署檢察官偵查起訴。
    理  由
一、上揭犯罪事實，業據上訴人即被告甲○○於偵查中、原審法
    院審理時及本院審理時供承不諱在卷，並有經警於上開時地
    查扣被告所有之毒品海洛因1包（包裝重0.2公克，淨重0.08
    7公克，驗餘淨重0.0823公克）及其所有之注射針筒1支，而
    被告於上開時地為警查獲後，經警先後採集其尿液送請台灣
    尖端先進生技醫藥股份有限公司、憲兵司令部刑事鑑識中心
    檢驗結果，發現（一）96年 6月28日尿液檢體呈鴉片類陽性
    反應﹔（二）96年7月5日尿液檢體呈安非他命類及鴉片類陽
    性反應﹔（三）96年 7月26日尿液檢體呈安非他命類及鴉片
    類陽性反應﹔（四）96年 8月20日尿液檢體呈嗎啡類陽性反
    應，有臺灣尖端先進生技醫藥股份有限公司出具之濫用藥物
    尿液檢驗報告三紙及憲兵司令部刑事鑑識中心出具之鑑定書
    乙紙在卷可參，另該扣案之毒品海洛因一包，經臺北市政府
    警察局大同分局送請交通部民用航空局航空醫務中心以氣相
    層析質譜儀分析法檢驗結果，發現確含第一級毒品海洛因成
    分（包裝重0.2公克，淨重 0.0870公克，取樣0.0047公克，
    驗餘淨重0.0823公克），有該中心 96年8月13日航藥鑑字第
    0961141號函在卷可稽（見96年度毒偵字第1613號卷第75 頁
    ），是被告上揭自白堪認與事實相符，事證明確，被告犯行
    ，應堪認定。
三、查被告甲○○有犯罪事實欄所載之施用毒品案件，先後經觀
    察、勒戒、強制戒治、起訴科刑及執行紀錄，有本院被告前
    案紀錄表乙紙在卷可稽，被告於因施用毒品而經強制戒治執
    行完畢後五年內，再犯本件施用毒品海洛因及甲基安非他命
    之犯行，核被告所為，就犯罪事實二（一）、（四）部分，
    係犯毒品危害條例第10條第 1項之施用第一級毒品罪﹔就犯
    罪事實二（二）、（三）部分，係犯毒品危害防制條例第10
    條第1項之施用第一級毒品罪及同條例第10條第2項之施用第
    二級毒品罪，至被告為施用第一級毒品海洛因及第二級毒品
    甲基安非他命而持有該第一級毒品海洛因及第二級毒品甲基
    安非他命，其持有毒品海洛因及甲基安非他命之行為，應為
    各該施用毒品之當然結果，均不另論罪。又被告就犯罪事實
    二（二）及（三）部分，係以將第一級毒品海洛因及第二級
    毒品安非他命混合摻入食鹽水後，注入針筒注射皮膚之方式
    ，同時施用第一級毒品海洛因及第二級毒品安非他命，顯均
    係分別以一行為同時觸犯施用第一級毒品罪及施用第二級毒
    品罪，各為想像競合犯，分別應依刑法第55條之規定，各從
    一重論以施用第一級毒品罪。又被告先後四次施用毒品之犯
    行，時間不同，犯意各別，應予分論併罰。而查被告有如犯
    罪事實欄所載之前科判決及執行紀錄，有本院被告前案紀錄
    表在卷可稽，其於受有期徒刑執行完畢五年內，再故意犯本
    案有期徒刑以上之罪，為累犯，應依刑法第47條第1項之規
    定，就所犯各罪，均加重其刑。原審以被告上開施用第一級
    毒品犯行 （96年7月26日）事證明確，予以論罪科刑，固非
    無見，惟查扣案之毒品海洛因於送鑑定時，經將包裝袋內毒
    品與包裝袋分離後各別秤重，所得之毒品重量稱為『淨重』
    ，包裝袋重量則以『空包裝重』稱之，而無論依上述何種方
    式分離，原送驗包裝袋內均仍會有微量毒品成分殘留，此有
    法務部調查局93年3月19日調科壹字第09300113060號函、93
    年11月16日調科壹字第09362396550號函可參，是本件扣案
    之毒品海洛因一包，經送請交通部民用航空局航空醫務中心
    檢驗結果，發現含海洛因成分（包裝重0.2公克，淨重0.087
    0公克，取樣0.0047公克，驗餘淨重0.0823公克） ，其包裝
    該毒品之包裝袋雖非屬毒品，惟包裝袋既與毒品海洛因無法
    完全析離之，自應均依毒品危害防制條例第 18條第1項前段
    之規定沒收銷燬之，原審僅就扣案之毒品海洛因（驗餘淨重
    0.0823公克）部分諭知沒收銷毀，疏未就扣案之包裝該毒品
    所用之包裝袋併宣告沒收銷毀，自有未洽，是被告上訴意旨
    雖未指摘及此，惟原判決關於被告被訴 96年7月26日施用第
    一級毒品犯行部分既有可議，自應與定執行刑部分併由本院
    予以撤銷改判。爰審酌被告之素行不良，前已因施用毒品犯
    行受觀察勒戒，猶未能確實戒除毒害，仍有吸毒成癮之舉，
    惟所犯之施用毒品犯行乃戕害自己身心健康，尚未害及他人
    ，及犯罪後坦承犯行等一切情狀，就此部分所犯施用第一級
    毒品罪（96年7月26日），仍量處有期徒刑 1年2月。至扣案
    之毒品海洛因一包（包裝重0.2公克，驗餘淨重0.0823公克
    ），其包裝該毒品之包裝袋雖非屬毒品，惟包裝袋既與毒品
    安非他命及大麻無法完全析離之，自應均依毒品危害防制條
    例第 18條第1項前段之規定沒收銷燬之（至揀取其中安非他
    命0.0047公克化驗，因已滅失，就此部分自無從沒收銷毀）
    ，扣案之注射針筒一支，為被告所有供本件犯罪所用之物，
    應依刑法第38條第1項第2款之規定沒收之。至原審就被告其
    餘施用第一級毒品犯行（96年6月28日、96年7月5日、96年8
    月20日）部分，以事證明確，援引毒品危害防制條例第10條
    第1項、第2項，刑法第11條前段、第55條、第47條第1項之
    規定，並審酌被告之素行不良、犯罪之動機，迭因施用毒品
    犯行受觀察、勒戒，猶不知悔悟，復犯本件犯行，惟犯罪後
    坦承犯行等一切情狀，就所犯上開各罪，分別量處有期徒刑
    一年、一年二月月、一年，經核認事用法，並無違誤。而查
    本件被告前已因施用毒品犯行受觀察、勒戒、強制戒治及徒
    刑之執行，並經執行完畢在案，詎猶未戒除毒癮，復再犯本
    件施用毒品海洛因犯行，原審因而審酌被告之素行、前科、
    犯罪之情節及所犯之罪之法定刑，分別就所犯各罪，量處有
    期徒刑一年、一年二月月、一年，實難認屬過重，被告上訴
    意旨就其此等施用第一級毒品犯行指摘原審量刑過重，尚難
    認有理由，應予駁回，並與上開撤銷改判部分所處之刑，定
    其應執行之刑如主文第四項所示。
據上論斷，應依刑事訴訟法第368條、第369條第1項前段、第364
條、第299條第1項前段，毒品危害防制條例第10條第1項、第2項
、第18條第1項前段，刑法第11條前段、第55條、第47條第1項、
第51條第5款、第38條第1項第2款，判決如主文。
本案經檢察官許美女到庭執行職務。
中    華    民    國    97    年    5     月    22    日
                  刑事第五庭    審判長法  官  張傳栗
                                      法  官  張明松
                                      法  官  官有明
以上正本證明與原本無異。
如不服本判決，應於收受送達後十日內向本院提出上訴書狀，其
未敘述上訴之理由者並得於提起上訴後十日內向本院補提理由書
（均須按他造當事人之人數附繕本）。
                                      書記官  李佩真
中    華    民    國    97    年    5     月    22    日
附錄：本案論罪科刑法條全文
毒品危害防制條例第10條
 施用第 1 級毒品者，處六月以上五年以下有期徒刑。
 施用第 2 級毒品者，處三年以下有期徒刑。


司法院資訊處製作；財團法人民間司法改革基金會備份。
